最高法院民事判決　　　　　　　　　　　　　　　八十六年度台上字第一八七八號
　　上　訴　人　甲○○
　　被　上訴人　巨達保全股份有限公司
　　法定代理人　吳光誠
右當事人間請求損害賠償事件，上訴人對於中華民國八十五年十月二十一日台灣高等
法院高雄分院第二審判決（八十四年度上字第六○四號），提起上訴，本院判決如左
：
    主  文
上訴駁回。
第三審訴訟費用由上訴人負擔。
    理  由
本件上訴人主張：伊於高雄市○○○路一六○號六樓獨資開設「豪門視聽歌唱廣場」
，於民國八十三年九月九日與被上訴人簽訂保全服務契約。伊於八十四年三月三十一
日上午七時二十分，設定保全系統，於同日九時許，發現遭竊，顯係被上訴人未盡保
全之責任，致伊受有新臺幣（下同）五十一萬九千八百七十八元之損失等語。爰依保
全契約之法律關係，求為命被上訴人給付五十一萬九千八百七十八元，並加付法定遲
延利息之判決。
被上訴人則以：本件伊所設置之保全系統係靠上訴人之傳訊電話00－000000
0號暢通時始能維持保全功能，八十四年三月三十一日竊案發生時該電話遭破壞，致
使伊之保全系統無法發揮傳訊功能，依合契約書第十條之規定，伊不負補償之責。又
上訴人訂約後即未依約給付第二、三期服務費，經伊催收後，遲至八十四年三月十一
日始以八十四年四月二十五日期之支票給付八十三年十二月份至八十四年五月份共半
年期之服務費用，本件竊案發生之時間八十四年三月三十一日，係在該支票兌現前，
依契約第十四條之約定，其竊案之損失亦不在伊賠償之範圍內等語。資為抗辯。
原審依調查證據為辯論之結果，以：查兩造於八十三年九月九日訂立保全服務契約，
約定由被上訴人就上訴人經營之「豪門視聽歌唱廣場」提供保全服務，其服務費以每
三月為一期，每期四千元。第一期八十三年九月九日至八十三年十二月八日，服務費
係由上訴人簽發支票，已於八十三年十月二十五日由被上訴人兌領。第二、三期八十
三年十二月九日至八十四年六月八日，其服務費上訴人於八十四年三月十一日簽發八
十四年四月二十五日期之支票一紙交付被上訴人。而於上開支票兌領前之八十四年三
月三十一日，上訴人經營之上開商店遭竊之事實，為兩造所不爭，並有保全服務契約
書一份、失竊報告一份，收款明細表一件、統一發票二紙附卷可稽，堪認為真實。經
查，兩造所訂契約書第十四條第二、三項規定保全服務費之付款方式為：「以每三個
月為一期，於每期開始五日內，通知乙方（即被上訴人）派員收取，並以現金或即期
票据支付」、「前項費款，如甲方（即上訴人）未按時繳付，經乙方催收（含以電話
、派員或函件方式）仍未於十五日以內繳費，即以違約論，乙方得隨時逕行終止契約
，停止服務，拆回所裝置之器材。並自應付費款日起至清償日止，在此期間內（含票
據未兌現部份），縱使於保全服務設定中，甲方標的物如發生被竊損失，乙方不負補
償之責任。」從以上規定可知，兩造關於保全服務費之給付，係約定上訴人應於每期
開始五日內主動通知被上訴人派員收費，並且應給付現金或即期票据，若給付遠期票
据，在該遠期票据兌現前，被上訴人對上訴人被竊所生損失，則不負補償責任。上訴
人應給付之八十三年十二月九日至八十四年三月八日之第二期服務費，並未依約如期
給付，迨至第三期即八十四年三月九日至八十四年六月八日，始與第三期之服務費用
，一併於八十四年三月十一日簽發八十四年四月二十五日期之支票支付，而上訴人係
於八十四年三月三十一日遭竊損失，依上開約定，上訴人所支付之票據尚未兌現前被
竊，被上訴人自不負補償責任。另按兩造上開約定，並非約定不能以遠期票据支付服
務費，而係約定原則上應以現金或即期票据支付，倘若以遠期票据支付，在該遠期票
据兌現前，若發生被竊損失，被上訴人不負補償責任而已。故縱上訴人自第一期起即
以遠期支票給付服務費，被上訴人予以收受，亦不能因此而解為被上訴人已同意上訴
人延期清償並同意在遠期票據兌現前上訴人被竊，被上訴人願負責補償。是上訴人主
張，被上訴人自始即收受遠期票據，視為同意其延期清償，且該遠期票據嗣後亦已兌
現，被上訴人應負補償責任云云，自不足採取。又依上開約定，若上訴人未依約於每
期開始五日內繳費，經被上訴人催收仍未於十五日內繳費時，係構成被上訴人得隨時
終止契約之要件。且上訴人不論按時或延期支付遠期票据，在該票据未兌現前，被上
訴人對上訴人之被竊損失，均不必負責，不因有無經催收程序而異其效果。況上訴人
亦曾承認被上訴人曾於八十三年十二月底向伊催收。則上訴人主張，被上訴人未向伊
催收，而伊亦非於經催收後十五日內未繳費，故不構成被上訴人不負補償責任之要件
云云，亦不足採取。至於兩造約定在遠期票据兌現前，上訴人被竊時被上訴人不負補
償之責，係為督促上訴人按時繳費，使被上訴人確信上訴人有繼續履行契約之意思，
而繼續提供服務，以免被上訴人提供服務後，卻收不到服務費，並無不公平之情事。
再者，兩造簽訂保全服務契約，係經被上訴人之員工林寶源和上訴人洽談，將契約書
交上訴人觀看後才簽訂，此據證人林寶源到庭證陳明確。可見上訴人對契約書內之約
定已明瞭，始簽訂契約，兩造簽訂契約並無地位上不公平。上訴人主張，兩造簽訂契
約有不公平情事云云，亦不足採。綜上所述，被上訴人依契約第十四條之規定，對上
訴人被竊之損失，不負補償之責，上訴人訴請被上訴人給付五十一萬九千八百七十八
元本息，非有理由。為其心證之所由得，並說明兩造其餘之攻擊防禦方法，不予審酌
之理由，因而維持第一審所為上訴人敗訴之判決，駁回其上訴，經核於法並無違誤。
上訴論旨，猶就原審取捨證據、認定事實及解釋契約之職權行使，指摘原判決不當，
求予廢棄，非有理由。
據上論結，本件上訴為無理由，依民事訴訟法第四百八十一條、第四百四十九條第一
項、第七十八條，判決如主文。
中      華      民      國    八十六    年      六      月     十三     日
                              最高法院民事第三庭
                                  審判長法官  范  秉  閣
                                        法官  朱  錦  娟
                                        法官  朱  建  男
                                        法官  許  澍  林
                                        法官  王  錦  村
      右正本證明與原本無異
                                              書  記  官
中      華      民      國    八十六    年      六      月    二十七    日
